臺灣高等法院臺中分院刑事判決
109年度上易字第362號

上  訴  人  
即  被  告  連紹宇（原名連定暉）



選任辯護人  王思穎律師
            廖國竣律師
            李志仁律師(法扶律師，0000000終止委任)
上列上訴人即被告因失火燒燬現供人使用之住宅案件，不服臺灣
彰化地方法院108年度易字第31號中華民國108年12月31日第一審
判決（起訴案號：臺灣彰化地方檢察署107年度偵續字第10號）
，提起上訴，本院判決如下：
    主  文
原判決撤銷。
連紹宇無罪。
    理  由
一、審理範圍敘明：
    本案原審判決後，檢察官及同案被告沈○○均未就原審對同案
    被告沈○○論罪科刑部分提起上訴，該部分業已確定。故本院
    審理範圍僅限於上訴人即被告連紹宇（下簡稱被告）部分。
二、公訴意旨略以：同案被告沈○○（已經原審判決確定）為立成
    鋼鋁有限公司（下稱立成公司）負責人，立成公司經營金屬
    結構及建築組件製造、室內裝潢及門窗安裝工程等業務，平
    日承攬鐵皮屋之搭建或拆除工作時，同案被告沈○○及立成公
    司員工需使用電鑽、削岩機、手持砂輪機、乙炔熔接裝置等
    器械施工，是其等均熟悉從事金屬之切斷、熔斷作業時，常
    伴生噴濺之高溫火花、高溫碴屑（塊）及高溫切斷（燒斷、
    熔斷）物，有引起勞工灼傷、火災、爆炸之危險。立成公司
    因承攬門牌號碼彰化縣彰化市○市街00號之5層樓建物（下稱
    系爭建物）頂樓鐵皮屋拆除工作，同案被告沈○○乃令立成公
    司員工即證人周○○、連○○、李○○（均另為不起訴處分）及被
    告等4人，自民國106年2月6日起，到系爭建物頂樓，以電鑽
    、削岩機、手持砂輪機、乙炔熔接裝置等器械，連日施工。
    按其情節，沈○○及施工人員到場施工時，應注意在高處從事
    金屬之切斷、熔斷作業時，須在作業處周圍設置石棉布或防
    焰帆布，或採取其他必要安全措施，以收集切斷、熔（燒）
    斷金屬時噴濺、墜落之高溫火花及切削、熔化之高溫碴屑（
    塊）與高溫切斷物、熔（燒）斷物，避免飛散、掉落，致引
    起火災，同案被告沈○○並應注意監督到場從事金屬切斷、熔
    （燒）斷作業之施工人員為上揭必要之安全措施，且其等並
    無不能注意之情事，竟未注意及之，於同年月8日下午1時30
    分許起，被告與證人周○○、連○○、李○○等人到系爭建物繼續
    施工，同案被告沈○○未到場，證人周○○及連○○在系爭建物頂
    樓收拾燒熔拆除後之金屬廢料，並將之吊掛至地面；證人李
    ○○則在系爭建物外顧守施工吊車，而同案被告沈○○平時即未
    教育、訓練、監督立成公司員工，於從事金屬切斷、熔（燒
    ）斷作業時，應採取以石棉布或防焰帆布收集噴濺、墜落之
    高溫火花及切削、熔化之高溫碴屑（塊）與高溫切斷物、熔
    （燒）斷物，避免飛散、掉落，致引起火災之必要安全措施
    ；嗣被告在系爭建物頂樓，以乙炔熔接裝置燒熔拆除牆壁上
    之角鐵骨架時，亦疏未注意採取上述之必要安全措施，以致
    飛濺之高溫火花及燒熔之高溫金屬碴塊、碴屑墜落毗連系爭
    建物之由地方自治團體彰化縣彰化市所管理之現有人所在之
    門牌號碼彰化市○○路000號彰邑關帝廟後殿之1層樓建築物文
    昌殿屋頂，進而於同日下午2時17分許，引燃文昌殿屋頂堆
    積之樹葉、帆布、木造樑柱及間隔牆等可燃物燃燒，並向四
    周擴大延燒，致使後殿之文昌殿、五路財神殿及南側辦公室
    等建物均燒燬。嗣經消防人員到場救火，始將火勢撲滅，因
    認被告涉犯刑法第173條第2項失火燒燬現有人所在建築物罪
    嫌。
三、按犯罪事實應依證據認定之，無證據不得認定犯罪事實；不
    能證明被告犯罪者，應諭知無罪之判決，刑事訴訟法第154
    條第2項、第301條第1項分別定有明文。次按認定不利於被
    告之事實，須依積極證據，苟積極證據不足為不利被告之認
    定時，即應為有利於被告之認定，更不必有何有利之證據。
    又認定犯罪事實所憑之證據，雖不以直接證據為限，間接證
    據亦包括在內；然而無論直接或間接證據，其為訴訟上之證
    明，須於通常一般之人均不致有所懷疑，而得確信其為真實
    之程度者，始得據為有罪之認定，倘其證明尚未達到此一程
    度，而有合理之懷疑存在時，即無從為有罪之認定。又無罪
    判決並無依證據認定之犯罪事實，自無需就以下引用證據有
    無證據能力予以說明。
四、公訴意旨認被告涉有上開罪嫌，無非以被告自己供述及告訴
    代理人即彰化縣彰化市公所寺廟室主任林○○、同案被告沈○○
    、證人周○○、連○○、李○○於警詢及檢察官偵訊時供述、彰化
    縣消防局檔案編號M17B08O2火災原因調查鑑定書、彰邑關帝
    廟之寺廟登記證影本及扣案之金屬切割燒熔物，為其主要論
    據。
五、訊據被告固坦承曾自106年2月6日起，開始至彰化縣彰化市○
    市街00號之5層建物頂樓施工；於106年2月8日下午1時30分
    許，其在頂樓以氧氣乙炔熔接裝置燒熔拆除牆壁上角鐵骨架
    ，嗣後該施工地點附近之彰邑關帝廟後殿有著火等情，惟堅
    決否認有何失火犯行，辯稱：本案火災發生與我施工無關，
    施工時我都將火花噴向自己身體及屋內，我的身體、衣服都
    沒有著火受傷，怎麼可能引起離施工地點將近15公尺的廟宇
    屋頂失火；而且我是第一報案人，滅火時陳○○有跟我及老闆
    即同案被告沈○○說彰邑關帝廟的屋頂是三層防火材質，不可
    能因為施工導致火災等語。選任辯護人則以下列諸點為被告
    辯護：
　㈠卷附彰化縣消防局火災原因調查鑑定書所附中央警察大學鑑
    識科學學系教授「電焊起火原因之現場採證與殘跡鑑識」報
    告，雖曾進行焊接工程模擬試驗，認為於高度15公尺之試驗
    焊接墜落之焊花仍足以引燃不平整之報紙、碎裂泡棉、塑膠
    袋等物質，然其進行實驗之現場環境因子、試驗裁切物材質
    為不銹鋼、引發物質為不平整報紙、塑膠袋、棉被等，顯然
    與本案之環境因子、裁切物品為「角鋼」、引燃物質為瓦片
    、泥土與竹片所交疊成之屋頂不同；且依該簡報亦稱金屬焊
    接之技術約有40種以上，本案被告使用工法為氧氣乙炔，非
    電焊熔接，鑑定報告引用電弧銲接之研究結果，認火花噴濺
    引燃距離可達15公尺，顯不合理；況該簡報中，其中不同可
    燃物於不同擺設情況下被焊花引燃之可能性試驗，木質三夾
    板實驗結果為「無法引起燃燒」，有該簡報節本可稽（5866
    偵卷第61頁），故即便是易燃之木質三夾板，焊花都無法引
    燃，更遑論係下方層層覆蓋泥土、碎石、紅磚等不燃材質之
    瓦片。本案被告當日甫施工10分鐘即發現廟宇失火，立即停
    工報警，並下樓協助救災，當日係工程第3日乃收尾工作，
    僅簡單裁切剩餘厚度不足2mm且鏽蝕嚴重角鐵，在簡易工作
    、時間短暫、施工點距離起火點高達14.7公尺等因素下，根
    本不足以蓄積熱能引發火勢。且經被告自行試驗自15公尺高
    度進行角鐵裁切作業，並於地面鋪設落葉，結果火星墜落地
    面時，均熄滅未引燃地面乾燥落葉，顯與原審所為推論及鑑
    定報告所憑試驗結果不符。　
　㈡火災原因調查鑑定書所敘述現場情況，火災發生時，現場風
    向為「北北西」，風速2m/s，對照蒲福風級表可知上開風速
    僅達清風（1.6～3.3）；然彰化縣消防局並未提出紀錄說明
    何以認定當日風向為北北西風，依辯護人查詢秀水觀測站風
    向觀測資料，當日風向應為北東風向；而本件被告施工地點
    位於關帝廟西北方，以當日案發時之風向，及風速微弱，衡
    諸常情，乙炔切割產生火花漂盪顯然無法飛濺到起火處；況
    依被告所述，其會以身體作為掩護避免火花四處噴濺，該日
    施工所噴濺之火花是否會逆風掉落於文昌殿西南側引發火災
    ，有相當可疑之處。
　㈢火災原因調查鑑定書排除電線走火為起火原因，係以起火點
    之文昌燈及附近電源線路未發現短路，電源開關箱亦未發現
    熔絲斷路器跳脫之情形為研判基礎。惟查，電線走火原因不
    一，舉凡電線披覆裂化、電線老舊、外力碰撞、動物破壞絕
    緣披露或環境（溫度太高、溫差變化大）等因素均有可能致
    使電線配線發生問題。關帝廟宇為百年建物，屋齡老舊，且
    文昌殿上方樑柱可見電線配置外露，線路易遭蟲鼠等動物咬
    齧，配線纏繞亦可能導致電線絕緣披露磨損或異物刺穿，均
    可能導致電線短路引起火花；且關帝廟宇電線設置年限、負
    載量、延長線設置各為如何；有無超過負載、半斷線、裸線
    、接觸不良、漏電或插座積污導電；有無定期檢查維護等，
    均與本件火災發生原因相關，火場鑑識人員是否充分予以調
    查，實有詳加探求之必要。且電源開關箱未跳脫的原因，依
    參與火災調查之證人陳○○、蕭○○證詞，均表示係因發生火災
    時即關閉電源開關，且火勢燃燒後電源開關亦有可能跳脫或
    不跳脫等情形，故於未能排除前揭電器失火因素前提下，不
    能僅因電源開關箱未發現熔絲斷路器跳脫之情形，即排除電
    線起火之可能性。是火災原因調查鑑定書逕為排除電線走火
    為火災發生的原因，並經公訴意旨援引用為被告有罪理由，
    即有合理懷疑之處。
　㈣本案並未送請相關機關鑑定所採集之金屬碎屑是否確為被告
    施工時所產生，公訴人以所採集金屬碎屑認定被告施工與關
    帝廟文昌殿失火具有因果關係，顯未達有罪確信之證明程度
    。再者，文昌殿西側屋頂起火燃燒與被告施工過程火花掉落
    縱有關聯性，亦僅有條件之因果關係，依經驗法則於一般情
    況下為客觀之事後審查，實無從論斷由不燃材質所組成屋頂
    周邊恰巧有具可燃物質及屋頂於該處破裂等偶然因素相互加
    疊，致零星火花掉落其上亦有引燃並燃燒之可能性，故兩者
    間缺乏常態關聯性，而不具相當因果關係。
　㈤又一般屋內起火，一般人未必先看到火光，先看到煙者，亦
    屬可能，原審認定如果是屋頂下方先起火燃燒，則證人洪○○
    聽聞香客告知後，再進入文昌殿查看時，應可看見火光，應
    非僅是上方有煙冒出等情，難認符合論理及經驗法則。
六、經查：
　㈠被告於106年2月6日起，受同案被告沈○○指派，與證人周○○、
    連○○、李○○至彰化縣彰化市○市街00號5層樓建物頂樓拆除鐵
    皮屋；於106年2月8日下午1時30分起，由被告手持砂輪機及
    氧氣乙炔熔接裝置實施切割作業等情，業據被告自承在卷，
    且據證人即雇主沈○○、證人即一同工作之連○○、李○○及周○○
    於警、偵訊時證述至現場工作及分工等情（5866偵卷第22頁
    正反面、第24頁反面至第25頁、第27頁反面至第28頁反面、
    第155頁反面至第156頁），核與證人陳○○於原審審理時證稱
    ：「我們第一時間接到相關訊息，知道後方有在施工，我們
    就直接上他們 4樓，當時還在救火。」等語相符（原審卷第
     153頁），並有本案建物頂樓放置施工用鋼瓶、本案建物 1
    樓放置頂樓切割後鋼樑、施工人員模擬案發當日施工及本案
    建物頂樓之施工照片在卷可查（5866號偵卷第118至120頁）
    ，上情應堪認定。
　㈡位於彰化縣○○市○○路000號彰邑關帝廟(下稱系爭廟宇）1層樓
    建築物文殿、五路財神殿及南側辦公室等建物，於前揭所載
    時地遭火災燒燬等情，為被告所不爭執，且據證人林○○、洪
    ○○、許○○於原審審理時證稱在卷（原審卷第171至172、178
    至179、185至186頁），並有火災原因調查鑑定書所附現場
    照片在卷可參（5866號偵卷第87至117頁、第121頁），此情
    亦可認定。
　㈢從而，被告是否涉及本案失火罪嫌，首需釐清乃系爭廟宇之
    失火行為，與被告施工有無關聯即因果關係。經查：
　　⒈火災必有其發生原因，本案參與鑑識之時任彰化縣消防局
      火災調查局人員陳○○就火災發生後勘查及鑑定過程，歷次
      證述如下：
　　　⑴106年6月22日偵訊時證稱：其是在滅完火還有一些煙時
        到場的，我們研判起火處位於文昌殿南側與辦公室隔間
        牆上方附近，但無法很明確認定是直接由何處燒起來。
        本件會判斷起火原因可能是施工不慎引起火災，是因為
        排除其他1至6點原因後，判斷無法排除施工不慎引起火
        災的可能性；但沒有辦法確定本件起火原因就是施工不
        慎所引起。因為本件沒有監視錄影器或其他證據直接看
        到起火的情形，所以只能排除其他原因後，研判施工不
        慎引起火災是無法排除的。系爭廟宇屋頂是「不燃材質
        」，是指屋頂結構是瓦片和泥土層交疊構成，最下方是
        木板，因系爭廟宇屋頂是不燃材質，所以研判不是直接
        屋頂燃燒，可能是火花或燒熔物引燃屋頂堆積之樹葉、
        帆布、木造樑柱及隔間牆等可燃物燃燒，而向四周擴大
        延燒等語（5866號偵卷第155頁至156頁反面）。
　　　⑵107年7月9日偵訊時證稱：勘查火災現場後，因為排除化
        學物品自燃引起火災可能性、排除敬神祭祖引起火災可
        能性；排除縱火詐領保險金引發火災可能性；排除相關
        電器因素引起火災可能性；及因無人員異常進出，故人
        為縱火可能性較低；因煙蒂等微小火源引起火災可能性
        較低，再參酌文昌殿辦公室隔間下方門檻、文昌殿天花
        板橫樑、斷裂位置靠近南側隔間牆、辦公室周遭受碳化
        痕跡、文昌殿及文昌帝君殿供桌桌腳、文昌燈等受燒情
        況，顯示火勢靠近文昌殿南側與辦公室木造隔間牆燃燒
        罪為猛烈；又據證人許○○及洪○○證述看到文昌帝君左上
        方有火光跟濃煙，且勘查時發現文昌殿西側屋頂有鋼筋
        切割燒熔物；而因現場監視器已被燒毀，無法看出當時
        火災發生時影像，又缺少目擊證人看到施工與起火相關
        過程，所以本件火災排除其他可能性後，只能判斷無法
        排除施工不慎引起火災的可能性（偵續卷第74頁正反面
        ）。
　　　⑶108年4月22日原審審理時證稱：火災發生後，如果現場
        沒有任何跡證，也沒有相關行為，就會在鑑定報告書中
        記載該場火災是原因不明來做結論，本件因為有相關跡
        證，且有相關行為，包含現場環境，將相關證據結合後
        ，可以判斷起火原因無法排除施工不慎引起的火災，但
        沒有辦法說明「無法排除」的概然率究竟是百分之多少
        （原審卷第147至148頁）。本件可以認定被告進行切割
        動作所產生的火花燃燒物能從14公尺高的高度掉落到系
        爭屋頂，並引燃屋頂上易燃物，是因為我們調查後實際
        使用雷射測距儀測量文昌殿屋頂到菜市街00號施工處，
        測量高度是14.7公尺，而依中央警察大學鑑識系教授張
        維敦所做實驗簡報，模擬不同高度的焊接作業，這個作
        業有12公尺、15公尺的高度實施焊接，所掉下來的焊屑
        、焊花一樣可以引燃下方的可燃物，可燃物有泡棉、不
        平整之報紙、三夾板、塑膠袋，不同的材質有不同的燃
        燒狀況。據本案調查，在文昌殿屋頂旁邊有種植榕樹，
        榕樹高度都超過屋頂，在屋頂的邊緣看到有落葉，可以
        看到落葉堆積，而文昌殿屋頂塌陷的位置有燃燒情形，
        屋頂狀況都有區域植物附著生長，文昌殿屋頂已有被樹
        根撐開導致破裂。故火花、焊屑掉下來後，我們判斷有
        可能會引燃屋頂所堆積的樹葉及帆布；且勘查時發現文
        昌殿木頭中心結構已經是多孔洞的物質，據我們判斷，
        木頭樑柱都有很多孔洞會蓄積熱，再來還有留下植物的
        纖維素跟木素，木材老舊腐朽會蓄積熱，造成屋頂蓄積
        熱而燃燒，以致發生延燒到文昌殿附近的結果等語（原
        審卷第149頁）。
　　⒉另有關本案起火原因，彰化縣消防局曾進行鑑定，結果認
      ：「…五、火災原因研判…㈡起火處…⒔本案依據現場燃燒後
      狀況、談話筆錄及消防人員出動觀察紀錄等跡證研判，起
      火處位於文昌殿南側與辦公室隔間牆上方附近，火流由該
      處起火進而向四周擴大延燒，與發現人所述相同。㈢起火
      原因研判：⒈經勘查現場未發現存放有自燃性之化學物品
      ，故排除化學物品自燃引起火災之可能。⒉經勘查現場起
      火處未發現有線香、香爐、金紙或垃圾桶等物品…經勘查
      文昌殿金爐內未發現線香，且洗手台旁水桶內之線香未嚴
      重受燒，故可排除敬神祭祖不慎引起火災之可能性。⒊經
      查詢財團法人保險犯罪中心資料庫，彰化縣○○市○○路 000
      號建築物於火災發生日期無投保火險紀錄，故本案可排除
      縱火詐領保險金引起火災之可能性。⒋經勘查現場起火戶
      門未有被破壞之情形，且經清理至地面未發現易燃性液體
      燃燒痕跡，又據關係人許○○於談話中表示火災發生前後無
      異常人員進出，故本案人為縱火引起火災之可能性較低。
      ⒌經勘查現場起火處文昌燈及附近電源線路未發現短路之
      情形，且勘查電源開關箱未發現熔線斷路器有跳脫情形，
      故本案可排除電氣因素引起火災之可能性。⒍經勘查現場
      起火處未發現垃圾桶及盛裝菸蒂之器具，又據發現人洪○○
      …關係人許○○…關係人林○○於談話筆錄中略以（按渠等或稱
      沒有在廟內抽煙或稱沒有抽菸的習慣等語）…故本案為菸
      蒂等微小火源引起火災之可能性較低。⒎依燃燒後狀況（
      七）研判…顯示火勢靠近文昌殿南側與辦公室木造隔間牆
      燃燒最為猛烈…又關係人許○○於談話筆錄中略以：『一開始
      我先到後殿查看，看到文昌帝君的左上方有火光跟濃煙…』
      ；發現人洪○○於談話筆錄中略以：『當時看到面對後殿的
      左上方有火燄煙…』；且依燃燒後狀況（八）分析，經查於
      文昌殿西側屋頂發現有鋼筋切割燒熔物…又據關係人連定
      暉於談話筆錄中略以：『火災發生時，我人在彰化市○市街
      00號的頂樓工作，有聞到異常煙味，從屋頂往廟方向看，
      發現西南側屋頂有白色煙冒出…』；依燃燒狀況（九）分析
      ，文昌殿戶外屋頂部分有落葉堆積，部分區域有植物附著
      生長，附著生長的植物將瓦片層撐開，導致破裂；又據關
      帝廟人員提供照片，文昌殿內部南側屋頂及樑柱多處破裂
      、腐蝕損壞，且辦公室屋頂尚用帆布遮蔽；又據彰化縣政
      府文化局提供 102年彰邑關帝廟維修工程圖說，顯示文昌
      殿內部多處樑柱有白蟻蛀蝕及劈裂，且屋頂部分區域有植
      物攀生；另依據中央警察大學鑑識科學學系張維敦教授電
      焊起火原因之現場採證與殘跡鑑識簡報，電弧焊接中心溫
      度約可達4000至7000度C、噴射出的火花約2000至3000度C
      ，實驗顯示在高度15公尺的情形下，焊花仍可引燃下方棉
      被、不平整的報紙或塑膠袋放置在板狀泡棉上；又根據97
      年陳弘毅編著火災學第二章第五節木材之發火與燃燒，長
      期受熱的木材，因水分蒸發，乃逐漸乾燥成為多孔性的狀
      態，促使木材具有斷熱效果，保溫良好，木材的中心內部
      易產生熱的蓄積，且因木材主要成分為植物纖維素與木素
      ，而木材老舊者，因腐朽之作用，植物纖維被溶解，僅留
      下木素，促使舊木材易於起火。故本案起火原因，無法排
      除菜市街00號屋頂施工人員於切割時不慎掉落火花或燒熔
      物於關帝廟後殿之文昌殿屋頂，進而引燃屋頂堆積之樹葉
      、帆布、木造樑柱及隔間牆等可燃物燃燒，而向四周擴大
      延燒。⒏綜合本案現場燃燒後狀況、談話筆錄、保全系統
      紀錄表及消防人員出動觀察紀錄暨採集之現場證物等跡證
      研判，本案起火原因無法排除施工不慎引起火災的可能性
      。…」等情，此有火災原因調查鑑定書附卷可查（5866號
      偵卷第36至39頁）。
　　⒊本案證人陳○○於本件火災發生後，曾於106年2月8日至106
      年2月10日4次前往火災地點與證人蕭○○進行勘查後，由證
      人蕭○○撰寫火災鑑識報告乙情，業據證人陳○○於原審審理
      時證述在卷（原審卷第144頁）；而依據證人陳○○前揭證
      述，其等於進行火災勘查後，認為本次火災無法排除係被
      告施工所致，最主要原因乃⑴被告施工位置距離起火屋頂
      為14.7公尺，仍在中央警察大學鑑識系教授張維敦所做關
      於模擬不同高度即12公尺、15公尺焊接作業，所掉下來的
      焊屑、焊花一樣可以引燃下方的可燃物即泡棉、不平整之
      報紙、三夾板、塑膠袋範圍內。⑵失火地點周圍僅有被告
      及其同事在施工。⑶文昌殿屋頂雖是不燃材質即瓦片、泥
      土，然有可能引燃掉落在瓦片、泥土上的落葉、覆蓋在屋
      頂上的帆布。
　　⒋然查：
　　　⑴前揭火災鑑定報告中所引用中央警察大學鑑識科學學系
        張維敦教授之講綱主題為「電焊起火原因之現場採證與
        殘跡鑑識」，其中介紹電弧焊接中心溫度約可達攝氏4
        千至7千度、噴射出的火花溫度約為攝氏2千至3千度，
        並就電弧焊接火花自不同高度掉落進行不同可燃物之模
        擬試驗，有該鑑定報告所附講綱內容在卷可參（5866號
        偵卷第48頁）；惟本案被告係以氧氣乙炔熔接裝置燒熔
        拆除角鐵骨架，而乙炔與氧氣混合燃燒產生的高熱火焰
        溫度約攝氏3300度至3600度，足以焊接金屬，一般被用
        於鋼鐵之切割與熔接。氧乙炔焊接技術已被廣泛使用數
        十年，近來因電弧焊接之發展，已使需氧焊接材料的技
        術快要絕跡，有本院依職權查詢之網路資料在卷可稽（
        本院卷第369頁、第371頁）。亦即，中央警察大學鑑識
        系教授張維敦所做關於飄落焊花引燃試驗，係以電弧焊
        接手法，進行焊屑、火花掉落測試，然本案被告係以氧
        氣乙炔熔接裝置施工，兩者燃燒時產生之中心火花溫度
        有別，噴濺火花溫度自亦不同，且無證據足以證明噴濺
        後引燃易燃物之距離相仿；而模擬中引燃之可燃物為泡
        棉、不平整報紙、三夾板及塑膠袋，亦與鑑識報告中認
        為可能引燃之落葉、帆布有異。又前揭中央警察大學鑑
        識科學學系張維敦教授所做模擬結果，認為噴濺火花可
        引燃下方15公尺之可燃物，本案被告施工之5樓屋頂距
        系爭廟宇14.7公尺幾乎已達模擬結果之最遠距離，於施
        工工法有異，下方引燃物不同情形下，前揭鑑識報告依
        憑中央警察大學張維敦教授所做模擬，認為被告於距離
        系爭廟宇屋頂上方5層樓高度之14.7公尺施工噴濺之火
        花，仍有引燃系爭廟宇不燃材質屋頂上可能存在之落葉
        及覆蓋帆布，即屬有疑。
　　　⑵證人陳○○於原審經檢察官詰問：「在調查過程中，本件
        火災在發生前，寺廟附近除了被告在施工之外，還有其
        他的屋子在做切割燒熔的工作嗎」時，證稱：火災發生
        後，消防車先出動，我們是在火災發生後約下午3時到
        場，到達後發現火勢很大，消防同仁協助滅火，我們則
        實施勘查。我們沒有特別逐家訪視附近建物有無在施工
        ，是勘查到文昌殿後面時，聽到有人提到菜市街00號頂
        樓在施工，到頂樓現場時，有遺留施工相關器具，施工
        人員在下面協助消防人員佈水線及疏導救災。我們於菜
        市街00號屋頂目視時，就只看到這1組，沒有發現其他
        人在施工，就施工人員部分，當然火災過後就沒有看到
        了等語（原審卷第150、152、153、160頁）；另證人即
        於系爭廟宇負責行政作業，當日發現失火後報案之洪○○
        於原審審理時，經檢察官詰問「妳知道火災發生當天，
        在附近周圍有做電焊施工工程的人？」時，證稱：火災
        發生後，有3個自稱在後面工作的人，跑來說已經打電
        話給消防隊，我們自己也有打電話給消防隊等語（原審
        卷第182頁）。綜觀證人陳○○及洪○○證述，證人陳○○於
        火災發生抵達現場後，並未逐家訪視有無其他施工者；
        且其等到現場時都已是火災發生後，縱有其他施工者，
        見火災發生必然停工，於相關單位未實際進行調查確認
        火災周圍是否僅有被告於系爭建物施工情形下，縱本件
        火災係因施工所引起者，亦難確認係被告以氧氣乙炔熔
        接裝置實施切割作業所致；且證人即廟宇工作人員洪○○
        前揭關於火災發生當天，附近周圍有無施工人員之證述
        ，僅能佐證被告陳稱其發現系爭廟宇屋頂冒煙後，有報
        警並下樓幫忙滅火等情非虛，無從憑證人洪○○前揭證述
        ，確認失火當天系爭廟宇周遭僅有被告及其同事在附近
        施工。
　　　⑶證人即本案火場勘查後製成報告書之蕭○○於原審審理時
        亦證稱：起火原因首先要有火及可燃物等語（原審卷第
        169頁），本案火災發生當時之「火」，既無法證明確
        係被告施工所噴濺之火花；縱系爭廟宇不燃屋頂外，覆
        蓋有落葉及可燃帆布，且系爭廟宇火災係因施工所致，
        亦無從認定引起本案火災之「火」，乃源於被告在系爭
        廟宇屋頂垂直上方5層樓高即14.7公尺施工所致。故該
        鑑定報告書中認本件火災發生原因，無法排除係施工所
        致，亦即無法排除係被告於距離系爭廟宇屋頂垂直高度
        14.7公尺高處施工時所噴濺之火花，引燃系爭廟宇不燃
        材質屋頂上可燃落葉及帆布之鑑定結論，實屬有疑。
　　　⑷另證人陳○○於原審時經檢察官詰問「是否有發現鋼筋切
        割燒熔物」及「你們是如何判定這個鐵屑燒熔物，是被
        告在進行施工工作所掉落的物品？」時，證人陳○○證稱
        ：在文昌殿屋頂還沒塌陷的旁邊，有吸取到燒熔的鐵屑
        ；依據中央警察大學張維敦教授所研究的報告，這個焊
        屑可以做相關的分析，但我們僅就這件火災判斷行為、
        時間、環境因素，只有把焊屑情形採集回來做案件的證
        物，沒有就鐵屑做進一步分析等語（原審卷第149頁）
        ；從而，雖於系爭廟宇屋頂上採集到鐵屑等熔斷物，然
        是否因被告施工所掉落，是否為案發當日掉落，該鐵屑
        熔斷物於掉落至系爭廟宇屋頂時，是否仍足以引燃系爭
        廟宇不燃材質屋頂上其他掉落或覆蓋之易燃物，均無從
        證明確認，自無從憑此作為認定被告涉犯本案之證據。
　㈣此外，依照證人陳○○前揭於偵訊及原審時亦證稱：本件判斷
    起火原因無法排除施工不慎引起之火災，但沒有辦法確定本
    件起火原因就是施工不慎所引起，也沒有辦法說明「無法排
    除」的概然率究竟是百分之多少等語，亦即前揭火災原因鑑
    定報告書中「無法排除」實與認定被告有罪之「通常一般之
    人均可得確信而無合法懷疑存在之程度」有別。綜上所述，
    依照目前卷存證據資料，實無法使本院形成系爭廟宇屋頂起
    火，係因被告於系爭廟宇周圍建物5層樓屋頂即垂直距離14.
    7公尺高度，以氧氣乙炔熔接裝置施工後所噴濺火花掉落後
    引燃之確信心證，依刑事訴訟制度「倘有懷疑，即從被告之
    利益為解釋」、「被告應被推定為無罪」原則，自應為被告
    無罪之諭知。至被告及辯護人所為其餘辯解，及其等欲聲請
    勘驗其等於案發後自製以距離地面約14.7公尺高度，以氧氣
    乙炔切割方式，是否足以引燃地面堆置落葉實驗之實測光碟
    ，本院認無逐一分項說明及勘驗調查之必要，併此敘明。
　㈤對原審判決及上訴理由之說明：
　　原審依照前揭火災鑑定報告書，認定本案火災係被告施工所
    致，並認被告於施工時未在作業周圍設置石棉布或防焰帆布
    ，或採取其他必要安全措施，以收集切斷、熔斷金屬時噴濺
    、墜落之高溫火花及高溫新屬熔斷物，認被告就本案火災有
    過失責任，並予以論罪科刑，固非無見。然本院審酌前揭㈢
    ⒋各項說明，認本件火災鑑定報告書所憑文獻資料內容，與
    被告實際施工情形有別，無從憑此作為認定系爭廟宇失火係
    因被告施工所致；且如系爭廟宇失火確實係因施工所致，亦
    無法證明當日火災前僅被告於系爭廟宇附近施工，被告上訴
    否認犯罪，請求撤銷原審判決改為無罪判決，為有理由，應
    由本院撤銷原判決，改為被告無罪之諭知。
據上論斷，應依刑事訴訟法第369條第1項前段、第364條、第301
條第1項前段，判決如主文。
本案經檢察官王元郁提起公訴，檢察官劉翼謀到庭執行職務。
中　　華　　民　　國　　110 　年　　4 　　月　　20　　日
            刑事第八庭　  審判長法　官　林  清  鈞
                                法　官　郭  瑞  祥
                                法　官　簡  婉  倫  
以上正本證明與原本無異。          
不得上訴。
                                書記官  林　書　慶
中　　華　　民　　國　　110 　年　　4 　　月　　20　　日